【裁判字號】    98,保險,61
【裁判日期】    990430
【裁判案由】    給付保險金
【裁判全文】
臺灣臺北地方法院民事判決              98年度保險字第61號
原      告  庚○○
輔  佐  人  丙○○
被      告  富邦人壽保險股份有限公司
法定代理人  己○○
訴訟代理人  甲○○
            戊○○
            丁○○
上列當事人間請求給付保險金事件，本院於民國99年3月26日言
詞辯論終結，判決如下：
    主  文
原告之訴及假執行之聲請均駁回。
訴訟費用由原告負擔。
    事實及理由
一、原告主張：
  (一)原告之配偶簡世南於民國92年12月31日及95年2月24日以自
    己為要保人及被保險人，向美商安泰人壽保險股份有限公司
    （後因合併富邦人壽保險股份有限公司後，名稱變更為富邦
    人壽保險股份有限公司即被告）投保「安泰重大疾病終身保
    險」（保單號碼：Ｚ000000000），並均指定原告為身故受益
    人，並附加安泰意外傷殘保險附約，於保險項目中之意外身
    故及殘廢保險部分之保險金額為新臺幣（下同）1,000萬元
    ，並約定被保險人於保險契約有效期間內身故者，被告應給
    付約定身故保險金1,000萬元予受益人。嗣簡世南於96年5月
    20日晚間駕駛車牌號碼5718-DS自用小客車，搭載原告等共
    計7人，本欲從竹圍漁港返回臺北家中，於同日19時50分左
    右行經桃園縣蘆竹鄉○○路台15線路口時，遭訴外人郭以德
    駕駛之車號：XD-437曳引車撞擊，造成簡世南傷重不治死亡
    及原告等人受傷。原告於保險事故發生後多次向被告請求給
    付保險金，均遭被告以簡世南血液中所含酒精濃度高達57
    .1mg/dl（相當於呼氣酒精濃度0.29mg/L），認定已超過道
    路交通法令規定標準而有系爭附約第14條第4款所約定除外
    條款之適用，一再拒絕給付。
  (二)本件保險事故發生於96年5月20日，依照民法之計算，2年之
    請求權到98年5月21日始消滅，原告已於98年5月20日起訴，
    並未罹於時效。
  (三)定型化契約解釋上應有利於消費者，保險法第54條第2項亦
    規定，保險之解釋有疑義時，應作對被保險人做有利之解釋
    ，被告如欲主張簡世南酒後駕車，不應以0.25mg/L為標準值
    ，其標準值應設定為0.55mg/L始為公允，而被保險人並未超
    過0.55mg/L。縱使以0.25mg/L為標準，呼氣酒精濃度（BrAC
     ）與血液中酒精濃度（BAC）之換算法為2100:1，依據道路
    交通安全與執法研討會之專文研究也明確指出，通常公認的
    血液酒精濃度與呼氣酒精濃度比值為1:2100，此項數值與中
    央警察大學鑑識科張維敦教授所主張相同，應屬可信。承該
    項數據比值，桃園敏盛醫院所檢驗之血液中酒精濃度為57.
    1mg/DL，以2100:1之比例換算出吐氣酒精濃度標準，應當為
    0.27mg/L，敏盛醫院以抽血57.1mg/DL換算吐氣酒精濃度為0
    .29mg/L即有違誤，應予以更正。又血液呼氣酒精濃度的比
    值是一項變數，而非常數，它會受到分析方法，生理及儀器
    本身的差異等等影響，所以比值從1900:1到2900:1都有可能
    ，即便於本件引用英國及紐西蘭之標準2300:1，不再計算誤
    差，2300/2100來計算，其差異比值也達9.5%，考慮此項變
    數，0.27mg/ L減除9.5%僅剩下0.24mg/L，簡世南吐氣酒精
    濃度並未達0.25mg/L。且事發當時簡世南與友人2人各飲1瓶
    啤酒，啤酒酒精濃度4.5%到5%，而紹興酒濃度為16%，相差
    高達3倍，換言之，需飲用4瓶啤酒（即1又1/3瓶乘以3才可
    達到），簡世南不可能造成0.25mg/L之高數值。且當日簡世
    南毫無酒醉現象，當時同車者除了簡世南外，還有其他3人
    （含原告）有駕照，若有些微酒醉之虞，絕不會讓簡世南開
    車，可見簡世南吐氣酒精濃度並未超過0.25mg/L之標準值。
    是被告以未臻科學實證，容有爭議之數值，主張拒絕理賠，
    並無理由。又如吐氣酒精濃度僅有0.004毫克之誤差，仍在
    標準值內，被告拒絕給付亦違反比例原則，並違反保險之社
    會目的，排除條款係顯失公平之契約條款，依據民法第24 7
    條之一之規定，應屬無效。
  (四)實務上時間久隔之後，反而酒測值升高之情形，屢見不鮮，
    尤其人死亡之後，血中的乳酸醣（lactate）及去乳酸去氫
    酵素（lactate dehydrogena），會干擾血液酒精測試而造
    成偽陽性高檢測值，簡世南血液中高酒精濃度可能係此二種
    化學物質發酵的結果，因為抽檢當時距離死亡時間已近2小
    時，酒測值已經變高，可推知案發當時，其吐氣酒精濃度數
    值不會超過0.25mg/L，被告以簡世南抽血檢測超過標準拒絕
    理賠，並無理由。
  (五)本件簡世南係因為遭受郭以德所駕駛違規行駛內車道之油罐
    車撞擊死亡，酒醉駕車並非死亡之直接原因，此由車禍事故
    鑑定報告可知，與系爭附約排除條款不符，被告不得拒絕理
    賠。
  (六)縱使被告拒絕給付之抗辯可採，原告仍請求依據民法第252條
    規定之反面解釋，由法院酌情減低被告應賠償金額。
  (七)並聲明：被告應給付原告1,000萬元，及自起訴狀繕本送達翌
    日起至清償日止，按年息百分之五計算之利息。
二、被告則以：
  (一)被保險人簡世南於96年5月20日因發生車禍事故而死亡，是
    原告因系爭保險契約所得主張之保險金請求權自96年5月20
    日起即得行使，並至98年5月19日為止。惟本件訴訟繫屬日
    期係98年5月20日，顯然已逾2年之請求權時效。且上揭期間
    除原告於96年6月4日已提出理賠請求，經被告分別於98年6
    月29日以匯款方式給付保險金5,037,357元（保單號碼Ｚ0000
    00000-00），及於同年7月6日匯款保險金107,625元（保單
    號碼Ｚ000000000-00）予原告。原告未另為任何有效中斷時
    效之行為，致請求權因而消滅。被告自得援引民法第144條
    主張時效利益而拒絕給付。
  (二)系爭保險契約附約第14條第4款之約定：「被保險人直接因
    下列事由致成死亡、殘廢、失能，或致傷害而受醫療時，本
    公司不負給付保險金的責任。…四、被保險人飲酒後駕（騎
    ）車，其吐氣或血液所含酒精成份超過道路交通法令規定標
    準者」。而道路交通安全規則第114條第2款規定，限制駕駛
    人飲酒後吐氣所含酒精成分超過每公升0.25mg/L以上者不得
    駕車，系爭保險契約附約第14條第4款即應與道路交通安全
    規則第114條第2款為相同之標準。原告固主張被告並未就系
    爭保險契約之附約詳細說明云云。惟查，系爭保險契約之附
    約自契約成立生效日起即約定於契約條款中，並交付予要保
    人即被保險人審閱，要保人於投保時之10日審閱期間，均無
    意見。況且上揭除外條款與主管機關頒布之「傷害保險單示
    範條款」第7條第3款相同，被告並未自行作任何異動。因此
    ，系爭保險契約附約條款第14條第4款之約定係合法有效，
    原告於事故發生後主張系爭保險契約並無約定，顯非有據。
  (三)查簡世南因車禍事故送醫急救時，經敏盛綜合醫院抽血檢驗
    ，其血液中酒精含量高達57.1mg/dL，有敏盛綜合醫院生化
    檢驗報告單可稽，換算呼氣酒精濃度為0.29mg/L，高於法令
    規定之0.25mg/L。顯見事故發生當時簡世南之注意能力顯然
    遜於常人甚鉅。另臺灣省桃園縣區車輛行車事故鑑定委員會
    鑑定結果認本件保險事故發生之原因為：「一、簡世南夜晚
    酒精濃度超過法定值駕駛自小客車，行經交叉路口支線道車
    未暫停讓幹線道車先行，為肇事主因。二、郭以德駕駛營半
    聯結車，行經交叉路口未減速慢行作隨時停車之準備，為肇
    事次因」，此有該會97年1月17日桃縣行字第0975200166 號
    函及所附之鑑定意見書可稽；經再送請臺灣省車輛行車事故
    覆議鑑定委員會鑑定結果亦同，此有該覆議鑑定委員會97
    年4月1日覆議字第097620113號函可佐。足見簡世南就本件
    事故發生與有過失，其之所以會發生車禍而身故，實係因為
    其於過量飲酒之後，有大腦功能受抑制之現象，如意識、認
    知、判斷、言語、感覺及運動等功能出現異常所致，此可參
    照臺灣高等法院97年度交上訴字第151號、臺灣桃園地方法
    院97年交訴字第6號刑事判決。是被告依系爭保險附約條款
    約定，拒絕給付系爭意外身故保險金，洵屬無誤。
  (四)原告雖主張本件酒測值錯誤云云，惟證人即敏盛醫院醫檢師
    乙○○於本院言詞辯論程序中證稱：「（依你專業判斷，死
    者當時正確的血液酒精濃度應該是多少？是否應該扣除檢測
    機器的誤差？）不需要，因為這個誤差不是儀器的誤差，是
    這台儀器跟其他醫院同型機器的誤差，每台儀器都有誤差，
    因為我們每天都有作標準濃度的控制，如果都有在控制範圍
    內，這個酒測值就是準確的，不需要扣除儀器誤差。我今天
    有帶QC來確定儀器的穩定性與試藥的穩定性，QC是一個標準
    濃度，我們每天都要測量QC, QC在穩定性範圍內就可以進行
    測量，這台機器的QC都穩定」、「（死後抽血跟生前抽血的
    血液酒精濃度是否有誤差？）一般來說，不會有誤差。死亡
    之後血液酒精濃度因為揮發只會更低，不會更高」、「（你
    們檢驗報告的呼氣酒精濃度是以多少百分比換算？）是以血
    液酒精濃度乘以百分之零點零零5換算」、「（為何用百分
    之零點零零5來換算？）這是警政署的標準」、「（依你專
    業判斷死者檢驗報告單上的檢測值沒有誤差？）是，不需要
    扣除我剛才說的誤差，這就是他正確的酒測值」等語。可見
    簡世南於保險事故發生時之血液酒精濃度確為57.1mg/dL，
    並無原告所謂誤差、扣除誤差、生前死後抽血差別之疑義。
    況且血液酒精濃度與呼氣酒精濃度換算係依警政署的標準，
    則全國統一標準，自無變更不採之理。準此，簡世南呼氣酒
    精濃度超過交通法令規定之標準，被告依約自無給付保險金
    之責。
  (五)臺灣桃園地方法院檢察署相驗屍體證明書記載簡世南死亡年
    月日時係為96年5月20日下午10時50分。由此可知，簡世南
    於敏盛醫院抽血測量血液中酒精濃度時，尚在急救中。醫院
    仍以機器維持其器官運作。換言之，簡世南之血液中酒精濃
    度並非死亡後所取得。原告詢問若死亡之後二小時才予以抽
    血檢驗使酒精濃度增高云云，顯與事實相左，並有誤導之嫌
    。原告又謂時間久則酒精濃度升高，死後血中乳酸醣及去乳
    酸去氫酵素會干擾血液酒精測試成偽陽性云云。惟查，94年
    1 月25日國立台灣大學醫學院附設醫院校附醫秘字第09402
    00108號函在他案所提之專業意見：「死者於案發死亡到相
    驗抽取血液，歷時約7小時。在此時間內，死者之內臟器官
    尚不至於腐敗，故不致產生酒精」、「一般而言，人體死亡
    後24小時內所測得之血中酒精濃度，應屬該人生前之血中酒
    精濃度」。查簡世南血中酒精濃度乃於車禍事故發生（晚間
    7時50分）後於敏盛醫院（晚間9時50分）測得。因此，簡世
    南血液酒精濃度數值應不致於有偽陽性發生，要屬無疑。
  (六)原告主張本件因酒測值有些微誤差而拒絕理賠，不合比例原
    則云云。惟按「被保險人故意自殺，或因犯罪行為，所致傷
    害、殘廢或死亡，保險人不負給付保險金額之責任」，保險
    法第4章第3節「傷害保險」第133條定有明文。其立法理由
    則明示「對於故意自殺或犯罪行為所致之傷害等，既出諸故
    意，而非意料外之事故，應不予享受保險之利益」。由此可
    知，人身保險中之傷害保險無自殺條款適用。查系爭保險契
    約附約屬於傷害保險，揆諸上述保險法第133條及其立法理
    由可知，自殺非傷害保險所欲保障之「外來突發意外事故」
    。系爭保險附約並無自殺條款適用，自無原告所主張不合比
    例原則之情形等語，資為抗辯。
  (七)並聲明：
  1.原告之訴及假執行之聲請均駁回。
  2.如受不利判決，願提供擔保請求免為假執行。
三、兩造不爭執事項
  (一)美商美國安泰人壽保險股份有限公司於原告起訴後，已與富
    邦人壽保險股份有限公司合併，並變更名稱為富邦人壽保險
    股份有限公司即目前承受訴訟之被告。
  (二)原告之配偶簡世南於92年12月31日以自己為要保人及被保險
    人，向美商美國安泰人壽保險股份有限公司投保「安泰重大
    疾病終身保險」（保單號碼：Ｚ000000000-00），並指定原
    告為身故受益人，約定保險期限自92年12月31日起至終身，
    主契約（重大疾病終身保險）保險金額為10萬元，並附加安
    泰意外傷殘保險附約，於保險項目中之意外身故及殘廢保險
    部分之保險金額則為1,000萬元。簡世南復於95年2月24日以
    自己為要保人及被保險人，向美商美國安泰人壽保險股份有
    限公司被告投保「安泰靈活理財便額保險乙型」保險契約（
    保單號碼Ｚ000000000-00），亦指定原告為身故受益人，約
    定身故保險金額為5,020,000元。
  (三)簡世南於96年5月20日晚間，駕駛車牌號碼：5718-DS自用小
    客車，行經桃園縣蘆竹鄉○○路台15線路口，遭郭以德所駕
    駛之車號XD-437曳引車所撞擊，致簡世南於當日傷重不治死
    亡，而當日至現場處理之桃園縣政府警察局有委請敏盛綜合
    醫院對簡世南進行抽血檢驗酒精濃度，於該生化檢驗報告單
    記載測得之血液酒精濃度為57.1mg/dL，相當於呼氣酒精濃
    度0.29mg/L。
  (四)原告於96年6月1日出具理賠保險金/e療代付服務申請書，請
    求被告賠付，並經被告當日收受，而被告已就系爭保約1、2
    之保險金（各為107,625元、5,037,357元）如數給付原告，
    惟關於系爭附約之保險金則迄仍未給付。
  (五)簡世南因前開意外事故死亡一事，曾經臺灣桃園地方法院檢
    察署對郭以德提起業務過失致死罪嫌之起訴，並經臺灣高等
    法院於98年2月10日以97年交上訴字第151號刑事判決確定。
四、本件之爭點及本院得心證之理由
    原告主張簡世南血液酒精濃度值有誤差，並未違反系爭附約
    之特別約定，得向被告請求給付保險金，被告則以違反系爭
    附約為由，拒絕給付，並以前詞置辯。是本院偕同兩造整理
    爭點後，分別判斷如下：
  (一)本件原告依系爭附約所主張之保險金請求權，於起訴前曾否
    對被告為請求？時間為何？又被告曾否同意原告就該請求權
    可行使之時間可延展至被保險人車禍事件之肇事者刑事訴訟
    確定後再起算？原告起訴時是否已罹於保險法第65條之消滅
    時效？被告拒絕給付，有無理由？
    按由保險契約所生之權利，自得為請求之日起，經過2年不
    行使而消滅。有左列各款情形之一者，其期限之起算，依各
    該款之規定：一、要保人或被保險人對於危險之說明，有隱
    匿、遺漏或不實者，自保險人知情之日起算。二、危險發生
    後，利害關係人能證明其非因疏忽而不知情者，自其知情之
    日起算。三、要保人或被保險人對於保險人之請求，係由於
    第三人之請求而生者，自要保人或被保險人受請求之日起算
    ，保險法第65條定有明文。查被保險人簡世南於96年5月20
    日因發生車禍事故而死亡，是原告因系爭保險契約所得主張
    之保險金請求權自96年5月20日起即得行使，並至98年5月20
    日為止。而本件訴訟繫屬日期係98年5月20日，並未逾保險
    法第65條本文所設2年之消滅時效，是被告抗辯原告本於系
    爭保險契約之請求權已經罹於時效云云，尚非可採。
  (二)系爭保險契約附約第14條第4款所約定之被保險人吐氣或血
    液所含酒精成分超過道路交通法令規定標準之內容，應為吐
    氣所含酒精濃度高於0.55mg/L，或道路交通安全規則第114
    條規定之吐氣所含酒精濃度高於0.25mg/L或血液所含酒精濃
    度超過0.05 %？又系爭除外約款是否在被告與簡世南合意成
    立之契約範圍？系爭除外約款是否屬定型化約款且顯失公平
    ，而得依民法第247條之1規定認無效？
  1.按被保險人直接因下列事由致成死亡、殘廢、失能、或致傷
    害而受醫療時，本公司不負給付保險金的責任，四、被保險
    人飲酒後駕（騎）車，其吐氣或血液所含酒精濃度超過道路
    交通法令規定標準者，系爭附約第14條第4款定有明文。系
    爭保險契約附約條款第14條第4款自契約成立生效日起即約
    定於契約條款中，並交付予要保人即被保險人簡世南審閱，
    而簡世南於投保時之10日審閱期間內，均未表示意見，且此
    除外條款與主管機關頒布之傷害保險單示範條款第7條第3款
    內容大致相同，此有該傷害保險單示範條款附卷可參，並非
    顯失公平，可見系爭保險契約附約條款第14條第4款之約定
    應係合法有效。故原告主張系爭保險契約附約第14條第4款
    屬於定型化契約中顯失公平之條款，依民法第247條之1之規
    定，應屬無效，且超過簡世南與被告合意成立之系爭保險契
    約範圍云云，均非可採。
  2.按汽車駕駛人飲用酒類或其他類似物後其吐氣所含酒精濃度
    超過每公升0.25毫克或血液中酒精濃度超過0.05﹪以上者，
    不得駕車，道路交通安全規則第114條第2款定有明文。則系
    爭保險契約附約條款第14條第4款所指「其吐氣或血液所含
    酒精濃度超過道路交通法令規定標準者」，即應為道路交通
    安全規則第114條第2款「飲用酒類或其他類似物後其吐氣所
    含酒精濃度超過每公升0.25毫克或血液中酒精濃度超過0.05
    ﹪以上者」。雖原告主張系爭保險契約附約條款第14條第4
    款所指之標準值應設定為每公升0.55毫克，始為公允，惟此
    部分原告並未提出具體規定以供參酌，僅泛稱較為妥適，尚
    非可採。是系爭保險契約之被保險人如有飲用酒類或其他類
    似物後其吐氣所含酒精濃度超過每公升0.25毫克或血液中酒
    精濃度超過0.05﹪以上者，即屬系爭保險契約附約條款第14
    條第4款除外不保之情形。
  (三)簡世南發生前開事故時，有無飲酒且吐氣或血液所含酒精成
    分超過系爭除外約款約定標準之情形？本件檢驗單所記載簡
    世南之血液所含酒精濃度檢驗結果，是否有因系爭事故發生
    與實際抽血檢測時間相隔過久而不可採信之情形？又簡世南
    之死亡結果，是否符合系爭附約第14條所約定直接因其飲酒
    後駕車，其吐氣或血液所含酒精成分超過道路交通法令規定
    標準之行為所致？被告依系爭保險契約附約第14條第4款之
    除外約款拒絕給付保險金，有無理由？
  1.查簡世南因車禍事故送醫急救時，經敏盛綜合醫院抽血檢驗
    ，其血液中酒精含量高達57.1mg/dL，此有敏盛綜合醫院生
    化檢驗報告單可稽。而血液酒精濃度換算吐氣酒精濃度（21
    00：1）為0.29mg/L，顯然高於道路交通安全規則第114條第
    2款吐氣酒精濃度0.25mg/L之規定，可見事故發生當時簡世
    南之注意能力已經遜於常人。原告雖主張人類死亡後，血液
    中酒精濃度會升高，簡世南測量當時已經死亡，死後血中乳
    酸醣及去乳酸去氫酵素會干擾血液酒精測試成偽陽性反應云
    云。惟查，94年1月25日國立臺灣大學醫學院附設醫院校附
    醫秘字第0940200108號函在他案所提之專業意見：「死者於
    案發死亡到相驗抽取血液，歷時約7小時。在此時間內，死
    者之內臟器官尚不至於腐敗，故不致產生酒精」、「一般而
    言，人體死亡後24小時內所測得之血中酒精濃度，應屬該人
    生前之血中酒精濃度」。則簡世南血中酒精濃度乃於車禍事
    故發生當晚7時50分後於當晚9時50分在敏盛醫院所測得。揆
    諸前揭說明，簡世南血液酒精濃度數值應不致於有偽陽性發
    生。且證人即敏盛醫院醫檢師乙○○於本院言詞辯論程序中
    證稱：「（死後抽血跟生前抽血的血液酒精濃度是否有誤差
    ？）一般來說，不會有誤差。死亡之後血液酒精濃度因為揮
    發只會更低，不會更高」等語（見本院98年12月22日言詞辯
    論筆錄），亦證死後抽血之血液酒精濃度與生前抽血之濃度
    不至於有誤差。是原告主張簡世南係死亡後抽血檢驗，血液
    酒精濃度有誤差云云，要非可採。
  2.另原告主張本件血液酒精濃度檢驗之機器有誤差，因此導致
    數值有誤差云云。惟證人即敏盛醫院醫檢師乙○○於本院言
    詞辯論程序中證稱：「（依你專業判斷，死者當時正確的血
    液酒精濃度應該多少？是否應該扣除檢測機器的誤差？）不
    需要，因為這個誤差不是儀器的誤差，是這台儀器跟其他醫
    院同型機器的誤差，每台儀器都有誤差，因為我們每天都有
    作標準濃度的控制，如果都有在控制範圍內，這個酒測值就
    是準確的，不需要扣除儀器誤差。我今天有帶QC來確定儀器
    的穩定性與試藥的穩定性，QC是一個標準濃度，我們每天都
    要測量QC, QC在穩定性範圍內就可以進行測量，這台機器的
    QC都穩定」、「（你們檢驗報告的呼氣酒精濃度是以多少百
    分比換算？）是以血液酒精濃度乘以百分之零點零零5換算
    」、「（為何用百分之零點零零5來換算？）這是警政署的
    標準」、「（依你專業判斷死者檢驗報告單上的檢測值沒有
    誤差？）是，不需要扣除我剛才說的誤差，這就是他正確的
    酒測值」等語（見本院98年12月22日言詞辯論筆錄），並提
    出行政院衛生署第一等級醫療器材許可證、行政院衛生署醫
    療器材許可證、校對紀錄、TEa評估法採用列表、量測不確
    定度評估表等各1件為證，證明該機器均有保養校正，誤差
    值均在合理範圍內。可見簡世南於保險事故發生時之血液酒
    精濃度確為57.1mg/dL，並無原告所謂機器測量有誤差之情
    形。準此，簡世南吐氣酒精濃度超過道路交通安全規則第
    114條第2款「飲用酒類或其他類似物後其吐氣所含酒精濃度
    超過每公升0.25毫克或血液中酒精濃度超過0.05﹪以上者」
    一節，應無疑義。
  3.又本件車禍事故於刑事案件審理中經送臺灣省桃園縣區車輛
    行車事故鑑定委員會鑑定，其鑑定結果認車禍事故發生之原
    因為：「一、簡世南夜晚酒精濃度超過法定值駕駛自小客車
    ，行經交叉路口支線道車未暫停讓幹線道車先行，為肇事主
    因。二、郭以德駕駛營半聯結車，行經交叉路口未減速慢行
    作隨時停車之準備，為肇事次因」，此有該會97年1月17 日
    桃縣行字第0975200166號函及所附之鑑定意見書可稽，經再
    送請臺灣省車輛行車事故覆議鑑定委員會鑑定結果亦同，此
    有覆議鑑定委員會97年4月1日覆議字第097620113號函可佐
    ，顯見簡世南對於本件事故發生確有過失，而其過失主要在
    於過量飲酒之後，產生意識、認知、判斷、言語、感覺及運
    動功能異常所致，而臺灣高等法院97年度交上訴字第151號
    判決、臺灣桃園地方法院97年交訴字第6號刑事判決亦同此
    見解。換言之，簡世南係直接因過量飲酒後駕車以致發生死
    亡之結果，故被告引用系爭保險契約附約第14條第4款除外
    條款主張拒絕給付保險金，並非無據。
  4.至於原告主張本院應依民法第252條規定之反面解釋，酌情
    減低被告應賠償金額云云。惟民法第252條為違約金之約定
    ，與系爭契約保險金之性質完全不同，原告自不得任意類推
    適用，本院亦不宜將具有高度屬人性質之保險契約與通常契
    約相比擬而適用民法第252條之規定予以酌減。
五、綜上所述，本件簡世南確有系爭保險契約附約第14條第4款
    飲酒後駕車，其吐氣或血液所含酒精濃度超過道路交通法令
    規定標準之情形，故被告以此拒絕給付系爭保險契約意外傷
    殘保險附約意外身故之保險金額1,000萬，並非無據。從而
    ，原告請求被告給付1,000萬元，及自起訴狀繕本送達翌日
    起至清償日止，按年息百分之五計算之利息，為無理由，應
    予駁回。其假執行之聲請，因其訴業經駁回而失所依附，應
    併予駁回。
六、本件事證已臻明確，兩造其餘主張陳述及所提之證據，經本
    院斟酌後，認與判決結果不生影響，均毋庸再予論述，附此
    敘明。
七、據上論結，原告之訴為無理由，依民事訴訟法第78條，判決
    如主文。
中    華    民    國    99    年    4     月    30    日
                  民事第二庭    法  官
以上正本係照原本作成
如對本判決上訴，須於判決送達後20日內向本院提出上訴狀
中    華    民    國    99    年    5     月    4     日
                                書記官    林政彬

司法院資訊處製作；財團法人民間司法改革基金會備份。
